【裁判字號】    88,易,53
【裁判日期】    890622
【裁判案由】    竊佔等
【裁判全文】
福建金門地方法院刑事判決                            八十八年度易字第五三號
    公  訴  人  福建金門地方法院檢察署檢察官
    被      告  乙○○
                甲○○
右列被告等因竊佔等案件，經檢察官提起公訴（八十八年度偵字第一六五號），本院
判決如左：
    主  文
乙○○、甲○○共同連續意圖為自己不法之所有，以詐術使人將本人之物交付，各處
有期徒刑伍月。
    事  實
一、乙○○、甲○○兄弟二人於民國八十六年六月間，因見金門縣政府建設局為鼓勵
    農民從事大規模農作，而設有集體經營補助辦法，為牟取不法利益，遂共同意圖
    為自己不法所有之概括犯意聯絡，藉成立沙崗區段集體栽培共同經營班之名義，
    乙○○任職班長、甲○○任職書記，竟未得土地所有權人之同意，先後擅自將李
    有宙（審計部福建省審計處清冊誤載「李友宙」）、李金純、李和火、莊友仲、
    李木、王白花等人所有之金門縣金寧鄉○○段九一０、一○六六、七四○、三一
    三、三二四等地號之土地納入集體栽培範圍內，不法竊佔供己耕作高粱及小麥，
    其餘大部分列入集團栽培之土地則未實際耕作，惟仍於收成後於八十七年三月間
    一併向金門縣政府申請按每公頃補助新台幣（以下同）五千元，以詐術使金門縣
    政府陷於錯誤，給付八十七年度補助款計三十六萬四千五百九十一元（起訴書誤
    植為三十六萬四千五百六十四元），迨八十八年初李有宙等人發現土地被盜耕始
    查知上情，乙○○、甲○○訛詐八十八年度之補助獎勵金未得逞。
二、案經金門縣警察局報請福建金門地方法院檢察署檢察官偵查起訴。
    理  由
一、訊據被告乙○○、甲○○對於未得右揭土地所有權人之同意擅自經營，及部分土
    地實際未耕作而仍申請補助款等事實，在偵查中均直承不諱，甚陳稱部分土地坐
    落在何處伊等亦不知情，地號是透過老百姓告知，再到地政事務所抄地籍圖上所
    有人姓名云云（見偵查卷宗第六十一頁）。另乙○○在警訊中供稱：所耕作之土
    地大部分都有徵得同意，只有少部分沒有等語（見金門縣警察局刑案偵查卷宗第
    三頁），亦經渠等迭於本院審理時對於在警訊及偵訊中所言均表實在（見本院八
    十八年十一月二十五日、十二月九日，八十九年一月十三日審判筆錄），核與被
    害人李有宙、李金純、李和火、莊友仲、李木等人分別於警訊、偵查及勘驗中所
    指述伊等各別所有前揭地號之土地為被告等竊佔耕作等情節相符（見金門縣警察
    局刑案偵查卷宗第十頁、第十八頁、第二十二頁、第二十四頁、第二十六頁，偵
    查卷宗第三十五頁、第六十三頁、第六十四頁），並有土地複丈成果圖、金寧鄉
    沙崗集團栽培共同經營班成立資料、耕地清冊及八十七年度農地補助金印領清冊
    等在卷可為佐證。雖本院審理時被告乙○○復辯稱：「我們沒有用他們的土地，
    但我們有代耕，這是之前有代耕的部分，是後來沒有耕作」、「有些地跟本不是
    我們種的」、「我們沒有竊佔」云云；被告甲○○復辯稱：「我們沒有佔用別人
    的土地，也沒有領獎勵金」、「當初會用乙○○的印章領錢，是因為他是班長，
    但不是所有的錢都由我哥哥領取」、「我們只是代耕，但不是我們種的。我們沒
    有竊佔行為」云云。惟查：右揭被害人等均稱被告等耕作伊等土地都未曾告知，
    也沒有承租或給其他好處（見金門縣警察局刑案偵查卷宗第十頁、第十八頁、第
    二十二頁、第二十四頁）。而被告等雖辯稱係代耕，卻未能舉證以負其說，對於
    有誰拿過租金乙情，被告甲○○亦未能講出名字來，僅泛稱都是老一輩村民云云
    ，是其所辯顯屬事後卸責之詞。又於本院八十九年三月二日審理中被告乙○○自
    承：「我們只多領三萬多元，而且已繳回去了」；被告甲○○自承：「那是實際
    領出來給班員的，但多領三萬多元而已」等語，並有被告乙○○庭呈繕報不實耕
    作面積繳回獎勵金之金門縣縣庫收入繳款書附卷可憑。復查：依金門縣金寧鄉沙
    崗集團栽培共同經營班組織章程第二條及第五條之規定，係以實際從事農作物栽
    培之農戶為組織對象，並且須經農戶申請始為共同經營班之成員，有該組織章程
    附卷可參，被告二人擅自將右揭被害人土地列入共同經營，並據此先後向金門縣
    政府建設局請領八十七年度及八十八年度之農作補助獎勵金，而八十七年度補助
    獎勵金業已核撥，並由被告乙○○具領，惟八十八年度之補助獎勵金則因相關資
    料尚未補齊，迄未核撥（見偵查卷第三十六、三十七頁），是核被告等之行為，
    要難謂無以詐術之方法，意圖為自己不法之所有，前後向縣政府詐領上開補助獎
    勵金既遂及未遂。綜上所述，被告等所辯顯係事後諉罪卸責之飾詞，不足採信，
    被告等右揭竊佔及詐欺犯行，事證明確，洵堪認定，自應依法予以論科。
二、核被告乙○○、甲○○所為，係犯刑法第三百二十條第二項竊佔罪及第三百三十
    九條第一項詐欺罪既遂、第三項詐欺罪未遂罪。被告二人彼此間有犯意之聯絡及
    行為之分擔，均為共同正犯。又被告等多次竊佔他人土地耕作之行為，時間緊接
    ，所犯罪名相同，顯係出於概括之犯意反覆為之，應依刑法第五十六條連續犯之
    規定，論以一罪，並加重其刑。又被告等所犯二次詐領補助獎勵金之行為，雖於
    八十七年詐欺取財行為既遂，八十八年雖已著手詐欺取財行為，然尚未取得補助
    獎勵金為未遂犯，彼等先後犯行雖有既遂、未遂，然所犯罪名仍屬同一（參最高
    法院六十七年度第六次暨第七次刑事庭庭推總會議決議），益顯係出於概括之犯
    意反覆為之，仍應依連續犯論以一罪，並依法遞加重其刑，公訴人就此部分犯行
    未查，僅論單一犯行，容有未合。另被告等所犯竊佔及詐欺二罪間，有方法結果
    之牽連關係，為牽連犯，是應依法從重以詐欺取財罪處斷。爰分別審酌被告等之
    素行、犯罪動機、目的、手段、所生之危害及犯罪後之態度等一切情狀，各量處
    如主文所示之刑，以資懲儆。
據上論斷，應依刑事訴訟法第二百九十九條第一項前段，刑法第二十八條、第五十六
條、第五十五條、第三百二十條第二項、第一項、第三百三十九條第三項、第一項、
罰金罰緩提高標準條例第一條前段，判決如主文。
本案經檢察官謝道明到庭執行職務
中      華      民      國      八十九      年      六      月  二十二  日
                                        福建金門地方法院刑事庭
                                            法  官  劉  祥  墩
右正本證明與原本無異。
如不服本判決，應於判決送達後十日內，向本院提出上訴狀。
                                               書記官  楊  靜  秋
中      華      民    國      八十九    年      六      月    二十二    日
附錄本案論罪科刑法條全文
刑法第三百二十條：
意圖為自己或第三人不法之所有，而竊取他人之動產者，為竊盜罪，處五年以下有期
徒刑、拘役或五百元以下罰金。
意圖為自己或第三人不法利益，而竊佔他人之不動產者，依前項之規定處斷。
前二項之未遂犯罰之。
刑法第三百三十九條：
意圖為自己或第三人不法之所有，以詐術使人將本人或第三人之物交付者，處五年下
有期徒刑、拘役或科或併科一千元（己提高十倍為一萬元）以下罰金。
以前項方法得財產上不法之利益或使第三人得之者
前二項之未遂犯罰之。


司法院資訊處製作；財團法人民間司法改革基金會備份。
